臺灣臺南地方法院刑事判決
111年度訴字第402號
公  訴  人  臺灣臺南地方檢察署檢察官
被      告  郭立人


            施建偉


            陳建銘


            黃上銘


上列被告因妨害秩序等案件，經檢察官提起公訴（110年度偵字
第6219號），被告於本院準備程序就被訴事實均為有罪之陳述，
本院合議庭裁定改由受命法官獨任進行簡式審判程序，判決如下
：
    主  文
郭立人犯意圖供行使之用而攜帶兇器在公共場所聚集三人以上下
手實施強暴罪，處有期徒刑捌月。 
施建偉、黃上銘均犯意圖供行使之用而攜帶兇器在公共場所聚集
三人以上下手實施強暴罪，各處有期徒刑柒月。
陳建銘犯意圖供行使之用而攜帶兇器在公共場所聚集三人以上下
手實施強暴罪，處有期徒刑陸月，如易科罰金，以新臺幣壹仟元
折算壹日。 
扣案木劍、鋁製球棒各壹支均沒收。
    事  實
一、郭立人於民國110年2月10日10時25分許，駕駛車號000-0000
    號自用小客車附載陳建銘，行經臺南市東區仁和路一帶時，
    因遭黃煒勝駕駛車號000-0000號自用小客車在其後方按鳴喇
    叭，心生不滿；且雙方車輛分往不同方向行駛後，郭立人駕
    車附載陳建銘於約5分鐘後行經臺南市○區○○○路00○0號（起
    訴書記載為771號之1）前時，發現黃煒勝停車於該處道路旁
    ，郭立人遂又質問黃煒勝按鳴喇叭之事而與黃煒勝發生口角
    衝突。郭立人、陳建銘離去後，在臺南市東區崇善東路與崇
    善路口偶遇友人施建偉、黃上銘，郭立人因提及上開糾紛，
    更感憤懣，詎郭立人、施建偉、陳建銘、黃上銘均明知上址
    路旁為公共場所，隨時可能有人、車往來，如在該處聚集3
    人以上發生鬥毆或肢體衝突，顯會造成公眾或他人恐懼不安
    ，竟仍基於意圖供行使之用攜帶兇器在公共場所聚集3人以
    上下手實施強暴及傷害他人身體之犯意聯絡，由郭立人駕駛
    車號000-0000號自用小客車附載陳建銘，施建偉、黃上銘則
    分別駕駛車號000-0000號、ASV-0056號自用小客車，於同日
    10時48分許聚集至上址路旁後下車，適黃煒勝與友人高子翔
    在該處聊天，郭立人及黃上銘即分持客觀上可供兇器使用之
    木劍及鋁製球棒、施建偉及陳建銘則徒手均追逐、毆打黃煒
    勝及高子翔，共同致黃煒勝受有頭部挫傷合併頭皮撕裂傷（
    6公分）、左手臂及左側手肘挫傷腫脹、右側後胸壁挫傷擦
    傷之傷害，亦致高子翔受傷（其等涉嫌共同傷害高子翔部分
    ，因高子翔業於偵查中撤回告訴，不在檢察官起訴範圍內)
    ，其等同時共同以前揭方式意圖供行使之用攜帶兇器在公共
    場所聚集3人以上下手實施強暴行為，而破壞該處之公共秩
    序及社會安寧。嗣經黃煒勝配偶楊心慈報警處理，始為警循
    線查悉上情。
二、案經黃煒勝訴由臺南市政府警察局第一分局報告臺灣臺南地
    方檢察署檢察官偵查起訴。
    理  由
一、按本件被告郭立人、施建偉、陳建銘、黃上銘所犯均為死刑
    、無期徒刑、最輕本刑3年以上有期徒刑以外之罪，亦均非
    高等法院管轄之第一審案件，其等於準備程序中就被訴事實
    均為有罪之陳述，經告知簡式審判程序之旨，並聽取檢察官
    及被告4人之意見後，本院合議庭依刑事訴訟法第273條之1
    第1項規定裁定進行簡式審判程序，是本案之證據調查，依
    同法第273條之2規定，不受同法第159條第1項、第161條之2
    、第161條之3、第163條之1，及第164條至第170條所規定證
    據能力認定及調查方式之限制，合先敘明。
二、認定本件犯罪事實之證據及理由：
　㈠上開犯罪事實，業據被告郭立人、施建偉、陳建銘、黃上銘
    於警詢、偵查、本院準備程序及審理中均坦承不諱且互核大
    致相符（警卷第3至7頁、第9至19頁、第21至25頁、第27至3
    1頁，偵查卷第146至151頁、第157至160頁），並有告訴人
    即被害人黃煒勝、證人即被害人高子翔、證人即黃煒勝配偶
    楊心慈於警詢及偵查中之證述可供參佐（警卷第33至35頁、
    第37至43頁、第49至52頁，偵查卷第129至132頁），復有臺
    南市立醫院診斷證明書、車輛詳細資料報表、行車紀錄器錄
    影光碟暨錄影畫面擷取照片在卷可稽（警卷第53頁、第55頁
    、第81頁、第87頁、第105頁、第129至133頁，偵查卷第65
    至77頁，光碟置於偵查卷附之存放袋內）；此外，另有被告
    郭立人、黃上銘所持之木劍、鋁製球棒各1支扣案足憑，而
    有第一分局扣押筆錄、扣押物品目錄表附卷可查（警卷第57
    至61頁、第65至69頁），由此足徵被告郭立人、施建偉、陳
    建銘、黃上銘任意性之自白確均與事實相符，堪以採信。
　㈡次按共同正犯之成立，祇須具有犯意之聯絡，行為之分擔，
    既不問犯罪動機起於何人，亦不必每一階段犯行，均經參與
    ；共同正犯間，非僅就其自己實施之行為負其責任，並在犯
    意聯絡之範圍內，對於他共同正犯所實施之行為，亦應共同
    負責（最高法院109年度臺上字第1603號刑事判決意旨參照
    ）。共同實行犯罪行為之人，在合同意思範圍內，各自分擔
    犯罪行為之一部，相互利用他人之行為，以達其犯罪之目的
    者，即應對於全部所發生之結果共同負責；且共同正犯不限
    於事前有協定，即僅於行為當時有共同犯意之聯絡者亦屬之
    ，且表示之方法，不以明示通謀為必要，即相互間有默示之
    合致亦無不可（最高法院103年度臺上字第2335號刑事判決
    意旨參照）。查被告施建偉、陳建銘於行為時雖係徒手為之
    ，未持有兇器，亦非被告4人均曾出手毆打證人高子翔，然
    被告4人係於同一時間集結到場，被告郭立人、黃上銘下車
    後即分持木劍、鋁製球棒共同追逐、毆打告訴人黃煒勝，被
    告施建偉、陳建銘亦先後出手毆打證人高子翔、告訴人黃煒
    勝，有前引行車紀錄器錄影影片及錄影畫面擷取照片存卷足
    佐（警卷第129至133頁，偵查卷第65至77頁），足見被告4
    人主觀上均有到場後共同犯案之默契，被告施建偉、陳建銘
    亦均已認識共犯郭立人、黃上銘手持上開兇器之情形，客觀
    上被告4人亦均持續參與追打告訴人黃煒勝或證人高子翔之
    過程，堪認被告郭立人、施建偉、陳建銘、黃上銘之間均有
    意圖供行使之用而攜帶兇器在公共場所聚集3人以上下手實
    施強暴，及傷害他人身體之犯意聯絡，且均係以自己犯罪之
    意思參與本案，自應就其等各自分工、彼此互補而協力完成
    之上開整體犯行均共同負責。
　㈢至被告郭立人雖係實際與告訴人黃煒勝發生糾紛之人，被告
    郭立人與告訴人黃煒勝間之行車糾紛、口角衝突亦實為本案
    之起因，然被告施建偉、陳建銘、黃上銘均陳述無人提議或
    邀約，其等是一起討論要去找對方等語（參偵查卷第158頁
    ），則自現有之證據資料，尚不足認定被告郭立人立於首謀
    之地位，檢察官起訴意旨亦認被告4人均係共同下手實施強
    暴行為，附此敘明。
　㈣綜上所述，本件事證明確，被告郭立人、施建偉、陳建銘、
    黃上銘上開犯行均洵堪認定，應予依法論科。
三、論罪科刑：
　㈠按修正後刑法第150條第1項規定之罪，倘3人以上在公共場所
    或公眾得出入之場所聚集，進而實行強暴脅迫（例如鬥毆、
    毀損或恐嚇等行為）者，不論是對於特定人或不特定人為之
    ，已造成公眾或他人之危害、恐懼不安，應即該當犯罪成立
    之構成要件，以符保護社會治安之刑法功能；且本罪重在安
    寧秩序之維持，若其聚眾施強暴脅迫之目的在犯他罪，固得
    依他罪處罰，但若行為人就本罪之構成要件行為有所認識而
    仍為本罪構成要件之行為，自仍應構成本罪，予以處罰（刑
    法第150條第1項之修正理由參照）。查被告郭立人、施建偉
    、陳建銘、黃上銘在臺南市○區○○○路00○0號前之道路聚集，
    該處為一般人、車往來通行之道路，自屬公共場所，其等在
    上開地點恣意持木劍、鋁製球棒或徒手共同追打告訴人黃煒
    勝及證人高子翔，自已破壞該處之公共秩序及社會安寧且造
    成附近民眾恐慌不安，足認其等所為客觀上已妨害秩序，主
    觀上亦均具有妨害秩序之犯意，即已合乎刑法第150條第1項
    之要件。
　㈡次按刑法第150條第2項之規定，係參考我國實務常見之群聚
    鬥毆危險行為態樣，慮及行為人意圖供行使之用而攜帶兇器
    或者易燃性、腐蝕性液體，抑或於車輛往來之道路上追逐，
    對往來公眾所造成之生命、身體、健康等危險大增，破壞公
    共秩序之危險程度升高，認有加重處罰之必要而予增訂。是
    該條項規定，係就刑法第150條第1項之基本犯罪類型，對於
    符合該條項第1、2款規定之特殊行為要件得予加重處罰，已
    就上述刑法第150條第1項犯罪類型變更之個別犯罪行為予以
    加重，而成另一獨立之罪名，自屬刑法分則加重之性質。本
    件被告郭立人、黃上銘行為時所持之木劍、鋁製球棒，若持
    以毆擊人體，顯能成傷，客觀上均足以對人之生命、身體、
    安全構成威脅，均為具有危險性之兇器無疑；被告郭立人、
    施建偉、陳建銘、黃上銘在屬公共場所之道路上，以分持木
    劍、鋁製球棒等兇器或徒手之方式共同追打告訴人黃煒勝、
    證人高子翔，致告訴人黃煒勝因而受傷，同時以前揭方式下
    手實施強暴行為，造成公眾或他人之危害、恐懼不安，破壞
    該處之安寧秩序，故核被告郭立人、施建偉、陳建銘、黃上
    銘所為，均係犯刑法第150條第2項第1款、第1項後段之意圖
    供行使之用而攜帶兇器在公共場所聚集3人以上下手實施強
    暴罪，及刑法第277條第1項之傷害罪。
　㈢被告郭立人、施建偉、陳建銘、黃上銘之間就上開意圖供行
    使之用而攜帶兇器在公共場所聚集3人以上下手實施強暴及
    傷害之犯行，均有犯意之聯絡及行為之分擔，均應論以共同
    正犯。但刑法第150條之罪之構成要件須聚集3人以上，性質
    上屬於聚合犯，並以在場共同實施或在場參與分擔實施犯罪
    之人為限，主文記載尚無加列「共同」之必要，併予指明。
　㈣又刑法第150條之罪係為保護社會整體秩序、安全，並非侵害
    個人法益之犯罪，縱行為人施以強暴或脅迫之客體有數人，
    然侵害之國家法益仍屬單一，僅成立單純一罪。故被告郭立
    人、施建偉、陳建銘、黃上銘雖聚集於公共場所追打告訴人
    黃煒勝及證人高子翔2人而下手實施強暴行為，仍屬單純一
    罪。
　㈤再被告郭立人、施建偉、陳建銘、黃上銘均係以同一追打告
    訴人黃煒勝及證人高子翔之行為，同時傷害告訴人黃煒勝，
    並意圖供行使之用攜帶兇器在公共場所聚集3人以上下手實
    施強暴而破壞公共安寧秩序，即各係以一行為同時觸犯傷害
    罪、妨害秩序罪2個罪名，為想像競合犯，應依刑法第55條
    規定，各從一重之刑法第150條第2項第1款、第1項後段之意
    圖供行使之用而攜帶兇器在公共場所聚集3人以上下手實施
    強暴罪處斷。
　㈥另查被告郭立人、黃上銘雖曾攜帶兇器違犯本案，惟考量被
    告4人所致告訴人黃煒勝之傷勢雖非輕微，但尚未達極嚴重
    之程度，且被告4人係臨時起意於固定地點犯案，共犯人數
    並非眾多，衝突時間尚短，犯案後旋即駕車離開現場，並無
    長時間持續施強暴、隨處流竄而波及他人或陸續增加聚集人
    數致危險程度難以控制之情形，其等所持之木劍、球棒復屬
    日常運動可能使用之物，應認其等所為對於社會秩序安全之
    危害程度未因攜帶上開兇器而有顯著之提升，尚無依刑法第
    150條第2項規定加重其刑之必要。
　㈦檢察官起訴意旨固謂被告郭立人前於109年6月13日因殺人未
    遂等案件經執行完畢，被告施建偉於106年11月27日（應為2
    3日）因贓物案件經執行完畢，被告黃上銘於109年4月16日
    因賭博、妨害自由及妨害公務等案件經執行完畢，其等於本
    案均構成累犯，應依刑法第47條第1項規定加重其刑等語。
    然檢察官未進而就被告郭立人、施建偉、黃上銘應依累犯規
    定加重其刑之事項為主張並具體指出證明方法，故參酌最高
    法院110年度臺上大字第5660號刑事裁定意旨，僅將被告郭
    立人、施建偉、黃上銘之前案紀錄列為刑法第57條第5款之
    量刑審酌事由（詳後述），無從據以加重其刑。
　㈧爰審酌被告郭立人、施建偉、陳建銘、黃上銘均不思理性解
    決紛爭，僅因被告郭立人與告訴人黃煒勝間曾有偶發之行車
    糾紛及口角衝突，即恣意於一般道路上之公共場所聚集3人
    以上，或持木劍、鋁製球棒等兇器，或徒手共同追打告訴人
    黃煒勝及證人高子翔，所為致告訴人黃煒勝受傷，並已造成
    公眾或他人之恐懼不安，破壞社會治安及公共安寧秩序，殊
    為不該。惟念被告郭立人、施建偉、陳建銘、黃上銘犯後均
    已坦承犯行並表示悔意，尚無矯飾之情，且其等先前已與證
    人高子翔達成和解，亦均表達願賠償告訴人黃煒勝之意，因
    告訴人黃煒勝無意願而未能成立和解或調解。兼衡被告4人
    犯罪之手段、情節、分工情形、告訴人黃煒勝之傷勢，並考
    量被告郭立人曾於109年6月13日因殺人未遂等案件之罪刑經
    執行完畢，被告施建偉於106年11月23日因殺人未遂等案件
    之殘刑及贓物罪之刑期經執行完畢，被告黃上銘則於109年4
    月16日因賭博、妨害公務、妨害自由等案件之罪刑經執行完
    畢，有其等之臺灣高等法院被告前案紀錄表在卷可參，是被
    告郭立人、施建偉、黃上銘均有於5年內因暴力犯罪經法院
    論罪科刑及執行完畢之紀錄，竟均未能戒慎行事而再以強暴
    方式違犯本案，被告郭立人、黃上銘復實際手持兇器犯案，
    均顯見其等無視法紀、未能自前案記取教訓之心態；另被告
    郭立人實為本案之起因，其刑度自應與其他被告更有所區別
    。參酌被告郭立人自陳學歷為空中大學畢業，現從事營造業
    工作，須扶養母親、罹癌之兄長及尚在就讀大學之女兒；被
    告施建偉自陳學歷為國中肄業，從事粗工工作，須扶養甫出
    生之女兒，亦須寄錢給在監服刑之兄長；被告陳建銘自陳學
    歷為五專肄業，現於彩券行工作，須扶養母親及甫出生之兒
    子；被告黃上銘則自陳學歷為高中肄業，現學習養殖魚苗，
    育有2子，1家4口共同生活（參本院卷第105頁）之智識程度
    、家庭生活狀況等一切情狀，分別量處如主文所示之刑，並
    就得易科罰金之刑諭知易科罰金之折算標準，以示懲儆。
四、扣案木劍（扣押物品清單記載為木刀）、鋁製球棒各1支均
    屬被告黃上銘所有，且係供其與被告郭立人、施建偉、陳建
    銘共同違犯上開犯行時使用（參警卷第6頁、第29至30頁，
    本院卷第99頁），均依刑法第38條第2項前段規定宣告沒收
    ；且因此等物品均已扣案，並無不能或不宜執行沒收之問題
    ，故不另為追徵價額之諭知。
據上論斷，應依刑事訴訟法第273之1第1項、第299條第1項前段
，刑法第28條、第150條第2項第1款、第1項後段、第277條第1 
項、第55條、第41條第1項前段、第38條第2項前段，刑法施行法
第1條之1第1項，判決如主文。
本案經檢察官張芳綾提起公訴，檢察官董和平到庭執行職務
中　　華　　民　　國　　111 　年　　6 　　月　　9 　　日
　　　　　　　　　      刑事第二庭   法　官　 蔡盈貞
以上正本證明與原本無異。
如不服本判決應於收受本判決後20日內向本院提出上訴書狀，並
應敘述具體理由。其未敘述上訴理由者，應於上訴期間屆滿後20
日內向本院補提理由書狀（均須按他造當事人之人數附繕本）「
切勿逕送上級法院」。 
　　　　　　　　　　　　　　　　　   書記官　 林耿慧　
中　　華　　民　　國　　111 　年　　6 　　月　　9 　　日
附錄所犯法條：
刑法第150條
在公共場所或公眾得出入之場所聚集三人以上，施強暴脅迫者，
在場助勢之人，處1年以下有期徒刑、拘役或10萬元以下罰金；
首謀及下手實施者，處6月以上5年以下有期徒刑。
犯前項之罪，而有下列情形之一者，得加重其刑至二分之一：
一、意圖供行使之用而攜帶兇器或其他危險物品犯之。
二、因而致生公眾或交通往來之危險。

刑法第277條
傷害人之身體或健康者，處5年以下有期徒刑、拘役或50萬元以
下罰金。
犯前項之罪，因而致人於死者，處無期徒刑或7年以上有期徒刑
；致重傷者，處3年以上10年以下有期徒刑。